【裁判字號】    94,再易,13
【裁判日期】    950223
【裁判案由】    
【裁判全文】
臺灣高等法院花蓮分院民事判決  94年度再易字第13號
再審原告    乙○○
訴訟代理人  廖學忠律師
再審被告    甲○○
訴訟代理人  張秉正律師
上列當事人間請求侵權行為損害賠償事件，再審原告對於中華民
國94年10月31日本院94年度上易字第38號確定判決提起再審，本
院於95年2月8日言詞辯論終結，判決如下：
    主  文
再審之訴駁回。
再審訴訟費用由再審原告負擔。
    事實及理由
一、本件再審原告起訴主張：原確定判決以「依供觀賞用之政府
    機關補償標準扣除上述移植費用及移植後因截枝等所減損之
    價值－此項應予扣除之費用及移植時所減損之價值約為扶植
    成為可供觀賞用之百分之50」作為對再審被告損害範圍之計
    算，顯非再審被告請求的積極損害範圍，而係再審被告所失
    利益的範圍。然再審被告於所種植桉樹間雜木、雜草叢生，
    民眾難以進入，且再審被告從未賣過該桉樹，原確定判決竟
    命再審原告賠償「供觀賞木」之所失利益，判決已有違反民
    法第 216條第1、2項規定之錯誤。且原判決已記載：再審被
    告種植於花蓮縣吉安鄉○○段2662、2663號土地上，本做為
    「供觀賞用」，自始無「將移植於公園，道路兩側或其他庭
    園用地」，而作為觀賞之「素材」；法院豈可逾越再審被告
    之主張之事實，妄加認定，顯有違當事人進行主義之原則。
    另原確定判決就該損害賠償範圍所得心證理由未於判決書中
    論述，違背民事訴訟法第 222條第1項第3款。據上所述，原
    確定判決認定損害賠償範圍，有民事訴訟法第496條第1項第
    1款適用法規顯有錯誤，爰提起本件再審等語；並聲明：(一)
    本院94年度上易字第38號判決廢棄。(二)在審被告對於臺灣花
    蓮地方法院93年度訴字第28號判決之上訴駁回。
二、再審被告則以：再審原告之再審理由，大抵係指原審就有關
    再審被告所受損害之計算方式。而該再審理由與再審原告於
    原審審理中所為答辯意旨均同，業經原確定判決中斟酌，並
    於判決理由中說明何以再審原告與再審再審被告之主張及抗
    辯不予採用之理由，且具體為損害賠償計算方式之認事用法
    說明；原判決係依法為論斷，而無判決違背法令之處，依民
    事訴訟法第496條第1項但書規定，本件再審之訴當無理由。
    又再審原告所提再審之訴，有關再審理由，僅泛稱原確定判
    決有適用法規錯誤之處；然其並未具體指明原確定判決，究
    有何者「顯」有適用法規錯誤。況依再審原告所列再審理由
    ，依最高法院71年度台再字第 209號判決，亦非民事訴訟法
    第496條第 1項第1款所稱「適用法規顯有錯誤」者。綜上，
    再審原告所提本件再審之訴顯無理由等語；並聲明：再審原
    告之訴駁回。
三、按「民事訴訟法第496條第 1項第1款所謂適用法規顯有錯誤
    ，係指確定判決所適用之法規顯然不合於法律規定，或與現
    尚有效之判例、解釋顯然違反者而言，不包括認定事實錯誤
    、取捨證據失當、判決不備理由及在學說上諸說併存致發生
    法律上見解歧異等情形在內」（最高法院90年度台再字第27
    號判決參照）。經查：
（一）原確定判決（即本院94年度上易字第38號），就損害賠償
      範圍之計算，係屬事實認定範圍；縱有錯誤，亦非民事訴
      訟法第496第 1項第1款所指適用法規顯有錯誤者。況原確
      定判決（即本院94年度上易字第38號）依客觀公平原則認
      定損害範圍，洵為恰當。從而，再審原告以原確定判決（
      即本院94年度上易字第38號），有違反民法第216條第1、
      2項與民事訴訟法第222條第1項第3款（應係第222條第1、
      3 項）為由，提起本件再審之訴，自無理由。
（二）另再審原告所主張：「原判決已記載：再審被告種植於花
      蓮縣吉安鄉○○段2662、2663號土地上，本做為『供觀賞
      用』，自始無『將移植於公園，道路兩側或其他庭園用地
      』，而作為觀賞之『素材』；法院豈可逾越再審被告之主
      張之事實，妄加認定，顯有違當事人進行主義之原則」一
      節。其既主張係屬事實事實認定之範疇，揆諸首揭說明，
      亦非民事訴訟法第496條第 1項第1款之再審事由。故再審
      原告執此提起本件再審之訴，亦無理由。
（三）綜上所述，再審原告所指，為無可取。是本件再審原告之
      訴，為無理由，應予駁回。
據上論結，本件再審之訴為無理由，依民事訴訟法第 505條、第
78條，判決如主文。
中    華    民    國    95    年     2    月    23    日
                        審判長法  官  林德盛
                              法  官  王紋瑩
                              法  官  蔡勝雄
以上正本係照原本作成。
本件不得上訴。
                              書記官  劉夢蕾
中    華    民    國    95    年     2    月    23    日


司法院資訊處製作；財團法人民間司法改革基金會備份。
